臺灣臺南地方法院刑事判決　　　　　　　　　　　　九十一年度易字第一六六號
　　公　訴　人　臺灣台南地方法院檢察署檢察官
　　被　　　告　戊○○
　　選任辯護人　姜宜君
　　　　　　　　賴玉山
　　被　　　告　丙○○
　　　　　　　　甲○○
　　　　　　　　丁○○
　　右二人共同 姜宜君
　　選任辯護人 賴玉山
右列被告因傷害等案件，經檢察官提起公訴（九十一年度營偵字第八二七號），本院
判決如左：
    主  文
戊○○共同連續傷害人之身體，處有期徒刑參月，如易科罰金，以參佰元折算壹日，
緩刑貳年。
丙○○、丁○○共同連續傷害人之身體，各處有期徒刑參月，如易科罰金，均以參佰
元折算壹日。
甲○○共同連續傷害人之身體，累犯，處有期徒刑肆月，如易科罰金，以參佰元折算
壹日。
    事  實
一、甲○○為丁○○之朋友，曾因違反槍砲彈藥刀械管制條例案件，經臺灣高等法院
    判處有期徒刑三月確定，於八十七年二月二十四日執行完畢。緣八十七年間丙○○提供新臺幣（下同）二百萬元之資金與己○○共同投資期貨，然因投資失敗，
    丙○○遂要求己○○與其配偶戊○○夫妻（己○○、戊○○自九十年七、八月間
    業已分居）償還二百萬元。己○○與戊○○分居後，南下定居就業；而戊○○獨
    力償還部分欠款後，無力再獨自清償，丙○○債權未獲清償乃僱用「小鄭」、「
    小林」、「阿明」、「阿廬」等不詳姓名成年男子，代為討債，丙○○並約定「
    小鄭」等人可分得清償款項之一半。「小鄭」、「小林」、「阿明」、「阿廬」
    等人代丙○○於九十一年六月十日晚上向戊○○要債未果，遂與戊○○約定於九
    十一年六月十一日南下向己○○討債。是日戊○○與其胞弟丁○○、友人甲○○
    共赴臺南縣新營市，在新營車站與丙○○及「小鄭」、「小林」、「阿明」、「
    阿廬」等其他不詳姓名之人會合後，於同日二十時四十分許，打聽己○○正在臺
    南縣新營市○○路與民族路口之「星際網際網路店」，遂至上址尋找己○○，己○○乃與眾人返回臺南縣新營市民族四六之一號住所。一行人至己○○住所附近
    之巷口時，因己○○全然否認上開債務，戊○○等乃基於共同傷害之概括犯意，
    由甲○○、丁○○架住己○○，其餘之人則在旁把風助勢，戊○○則以拳頭毆打
    己○○之臉，並腳踢己○○小腿。「小鄭」、「小林」、「阿明」、「阿廬」等
    人亦拳打腳踢己○○成傷，未幾，到達己○○住所前，己○○依然推卸債務，戊○○等人復承前傷害之概括犯意，先由戊○○持手提袋毆打己○○之頭、臉及身
    體等處，甲○○、丁○○二人亦動手毆打己○○，「小鄭」、「小林」、「阿明
    」、「阿廬」又繼續拳打腳踢己○○，致己○○頭面部１Ｘ１公分血腫（右眼角
    ）、胸部右側挫傷１０Ｘ１０公分、腹部右側挫傷１５Ｘ１０公分、左前臂２公
    分裂傷擦破皮、左大腿０‧３Ｘ０‧１公分裂傷擦破皮及６Ｘ３公分擦破皮、左
    下腹陰溝附近４Ｘ４公分挫傷、腳踝５Ｘ５公分血腫、腳面１Ｘ１公分破皮、骨
    盤右側３Ｘ３公分挫傷。之後，丙○○、戊○○二人強逼己○○簽立本票及債務
    協議書，欲使己○○行無義務之事，然己○○尚未簽名前，其大嫂即乙○○表示
    己○○之胞兄饒哲丞打電話找己○○，要己○○進屋內聽電話，甲○○等一行人
    擔心己○○自後門逃離，原不欲其進屋。然經乙○○強力要求，並將己○○拉入
    屋內，甲○○等人始不敢輕舉妄動；斯時，員警接獲報案到場處理而查獲上情，
    而除戊○○、丁○○、甲○○、丙○○外，「小鄭」、「小林」、「阿明」、「
    阿廬」等不詳姓名成年男人乘隙一哄而散逃逸。
二、案經己○○訴由臺南縣警察局新營分局報請臺灣臺南地方法院檢察署檢察官偵查
    起訴。
    理  由
一、訊之被告戊○○對於右揭時地連續毆打告訴人己○○及要求告訴人簽債務協議書
    等犯行之事實，於偵查及本院審理中坦承不諱外，被告戊○○對於其餘犯行及其
    他被告就右開犯行，皆否認之。被告戊○○並辯稱：「只有我一個人有打己○○
    ，其他人都沒打，我們沒有強押己○○，或逼己○○簽本票或協議書。」被告丁○○於偵查及本院審理中均以：「我沒有強押或毆打己○○，只有我姊姊戊○○
    有打他。」等語云云。被告丙○○於本院審理時供稱：「我是看報紙有律師事務
    所為人處理討債事務，自稱律師事務所助理的人『小鄭』其係律師助理，願幫我
    處理債務，並表示南下新營每次三千元，要到債後五五分帳，我沒有毆打己○○
    ，是「小鄭」等人毆打己○○。」云云。被告甲○○於本院審理時供稱：「九十
    一年六月十一日下午討債公司的人去學校（台北市○○路○段）找戊○○，在那
    邊那些討債公司的人跟我講告訴人己○○向他們嗆聲（台語）『有種來新營市看
    看』，我看那些討債公司的人看起來凶神惡煞並不好惹，所以丁○○才會要我們
    陪他一起南下。當天（即六月十一日）晚上八點多我有看到己○○被討債公司四
    人中的兩個人連續毆打兩次，己○○的傷均是被討債公司的人打的，我只有在旁
    邊看，並沒有動手毆打己○○云云。
二、經查：右揭時地（一）告訴人己○○遭被告戊○○、丁○○、甲○○及「小鄭」
    、「小林」、「阿明」、「阿廬」等人連續毆打等情，業據告訴人己○○於警訊
    、偵查及本院審理時指訴甚詳，核與目擊證人乙○○於警訊、偵查及本院審理時
    證稱：「我看到七、八個人圍著己○○，戊○○也在場，一位穿紅色上衣及一位
    白色上衣的人（指甲○○及丁○○），他們各抓住己○○的兩隻手，戊○○拿隨
    身的手提袋打己○○的頭，押著他的二個人也有毆打他，還推打他二次，己○○
    都沒有反抗。」等語之情節相符。且被告甲○○、丁○○當天確實分別穿著紅色
    上衣及白色上衣，此據被告甲○○、丁○○供承為真，並經證人乙○○於警局中
    當場指認，故告訴人所述，被告戊○○、丁○○、甲○○等人毆打告訴人犯行，
    應堪採信，共同被告甲○○於本院審理時亦供稱：案發當晚其曾親自目睹己○○
    被討債公司的人連續毆打兩次，從而告訴人於上開時地確曾被被告等人毆打應堪
    與認定。（二）而被告丙○○、戊○○在告訴人己○○被毆打後，隨即要求告訴
    人簽立本票及協議書，並據證人乙○○於偵查中證稱：「聽到有一名男子叫己○○馬上簽字，戊○○說她那邊有筆，其中一名說他有紙。」、「逼己○○簽字的
    時候，穿白色及紅色上衣的人及戊○○，圍著己○○不讓他離開。」、「戊○○
    只是說『馬上簽，現在就給我簽。』」等語為真。被告戊○○亦供稱：「有聽到
    丙○○要他重新簽本票。」、「我有要求己○○簽債務協議書。」等語明白。準
    此，被告戊○○、丁○○、甲○○、丙○○等在毆打告訴人後，隨即強迫告訴人
    簽發本票及債務協議書，其等仗眾人之勢，以脅迫方法，欲逼告訴人就範之情，
    昭然若揭，幸證人乙○○堅持告訴人進屋內聽電話，告訴人始倖免於簽發本票及
    債務協議書。（三）被告甲○○雖於偵查初訊時，供稱有看到陪丙○○下來的四
    人之其中二人，出手毆打己○○，並叫己○○簽本票；然其後幡然改稱「沒看到
    他們在打人。」云云，其前後供述不一，啟人疑竇，又故意稱係其他人下手毆打
    ，顯欲卸其毆打告訴人之責甚明。而甲○○曾出手毆打告訴人，已如前述，是其
    前後所辯，均不足採信。（四）被告戊○○、丁○○、丙○○會同甲○○、「小
    鄭」及其他多名不詳姓名之人南下要債，意在藉人多勢眾之情勢，使告訴人因恐
    生命、身體等遭受危害，而對於其等之要求，不敢反抗之意圖，甚為明顯。是被
    告戊○○、丁○○、甲○○毆打己○○；戊○○、丙○○強逼告訴人簽發本票及
    債務協議書等行為，係藉「小鄭」等多人在場圍事，使告訴人不敢反抗；而此亦
    與丙○○、「小鄭」、「小林」、「阿明」、「阿廬」等人之目的相符，並不違
    背其本意。綜上情節以觀，相互勾稽，被告等四人所辯，顯係避重就輕之詞，委
    無足取。此外，復有己○○傷害診斷書一紙、告訴人受傷之傷勢及被告戊○○所
    持之手提袋等相片共六幀附卷可稽，被告等犯行事證明確，犯行均堪予認定。
三、依大法官會議釋字第一０九號解釋：以自己共同犯罪之意思，參與實施犯罪構成
    要件以外之行為，或以自己共同犯罪之意思，事先同謀，而由其中一部分人實施
    犯罪之行為者，均為共同正犯。本件被告丙○○、甲○○、丁○○於本院審理時
    雖均否認有親自出手毆打告訴人己○○，惟依前述及上開大法官解釋之意旨，仍
    應認為被告丙○○、甲○○、丁○○等人與被告戊○○及綽號「小鄭」、「小林
    」、「阿明」、「阿廬」等四人間有共同參與毆打告訴人己○○暨強制己○○簽
    發本票及債務協議書罪之犯行。
四、核被告戊○○、甲○○、丁○○、甲○○等人所為，均係犯刑法第二百七十七條
    第一項之傷害罪及刑法第三百零四條之強制罪。被告等人與綽號「小鄭」、「小
    林」、「阿明」、「阿廬」等四人間，就本件傷害罪及強制罪犯行，有犯意之聯
    絡及行為之分擔，均應論以共同正犯。被告等前後傷害之數行為，時間緊接，所
    犯罪名相同，顯係出於概括之犯意反覆為之，為連續犯，依刑法第五十六條之規
    定，以一罪論，並加重其刑。又被告等上開所犯傷害罪、強制罪二罪，有方法結
    果之牽連關係，應從一重之傷害罪論處，查被告甲○○曾因違反槍砲彈藥刀械管
    制條例案件，經臺灣高等法院判處有期徒刑三月確定，於八十七年二月二十四日
    執行完畢之事實，有臺灣高等法院被告全國前案紀錄表一紙在卷可稽，其於有期
    徒刑執行完畢之後，五年以內再犯本件有期徒刑之罪，為累犯，依法遞加重其刑
    ，爰審酌被告等犯罪之動機、目的、手段、告訴人所生之危害、迄未與告訴人和
    解等一切情狀，酌情量處如主文所示之刑，並均諭知易科罰金之折算標準，以資
    懲儆。查被告戊○○素行良好，原係告訴人之妻，為其夫已經負債累累，且有正
    當教職，參酌卷附告訴人致其妻戊○○之信函亦曾提及「你十年的功勞與苦勞無
    怨無悔的付出，我非常感激‧‧‧‧‧」等語，告訴人對此致其妻之信函亦不否
    認，從而被告戊○○固然有傷害告訴人之情屬實，惟其情節尚堪憫恕，本院認為
    被告戊○○上開所處之刑，以暫不執行為當，併宣告緩刑二年，以啟自新。
據上論斷，應依刑事訴訟法第二百九十九條第一項前段，刑法第二十八條、第五十六
條、第二百七十七條第一項、第三百零四條、第五十五條、第四十七條、第七十四條
第一款、第四十一條第一項前段，罰金罰鍰提高標準條例第一條前段、第二條，判決
如主文。
本案經檢察官蔡英俊到庭執行職務。
中      華      民      國    九十一     年    十二     月      三      日
                              臺灣臺南地方法院刑事第三庭
                                      法  官  陳  忠  鎣
右正本證明與原本無異
如不服本判決應於送達後十日內向本院提出上訴狀（應附繕本）
                                      書記官   吳 信  助
中      華      民      國    九十一    年     十二     月      三      日
附錄本案論罪科刑法條全文：
刑法第二百七十七條第一項：傷害人之身體或健康者，處三年以下有期徒刑、拘役或
          一千元以下罰金。
